【裁判字號】    99,交抗,147
【裁判日期】    990930
【裁判案由】    聲明異議
【裁判全文】
臺灣高等法院臺南分院交通事件裁定     99年度交抗字第147號
抗  告  人  甲○○○
上列抗告人因違反道路交通管理處罰條例案件，不服臺灣雲林地
方法院中華民國99年6月21日所為裁定（99年度交聲字第107號）
，提起抗告，本院裁定如下：
    主  文
原裁定撤銷，發回臺灣雲林地方法院。
    理  由
一、抗告意旨略以：
  (一)民國99年3 月20日上午10點15分，雲林縣警察局北港分局警
    員（即證人）陳正雄既有於雲林縣北港鎮○○路45號路旁即
    北港朝天宮旁，用高科技錄影、錄音、照片等對抗告人涉有
    妨害交通展開搜證工作，並全面搜證完畢，證據若仍有不足
    證明抗告人違規時，依法不應以99年4 月10日之照片及錄音
    （是否係照片所拍之BMW 廠牌自小客車車主，尚待查證）作
    為本案證據。原裁定依後來之事證，認為抗告人有妨害交通
    而駁回異議，核其認事用法顯有違誤。
    當時抗告人是在自家建築物（中正路45號）退縮50公分處騎
    樓鋁門窗前，誤為熟人乃揮手打招呼。即被拍照並錄影存證
    ，由於抗告人並非在人車行走之道路上手持金紙兜售，試問
    如何認定是有妨害交通？若有，請明確舉出所拍攝照片及錄
    影之具體證據，證明抗告人確有於人車行走之道路上手持金
    紙兜售，以實其說。又警員之告發，係以使抗告人受刑事裁
    罰為目的，其陳述是否與事實相符，仍應調查其他證據以資
    審認。況刑事訴訟制度受「倘有懷疑，則從被告利益之解釋
    」、「被告應被推定為無罪」原則所支配。認定不利於被告
    之事實，須依積極證據，苟積極證據不足為不利於被告之認
    定時，即應為有利於被告之認定，更不必有何有利之證據，
    最高法院30年上字第816 號著有判例可供參照。
  (二)依原裁定第3 頁(二)第11行記載：「由照片編號1 、2 、3 、
    4 （拍攝時間不到1 個月）」云云。抗告人觀看幻燈片播映
    ，得知係99年4 月10日所拍，無法據為抗告人於99年3 月20
    日上午10點15分妨害交通之證據。而且行政裁罰若有連續違
    規，即可連續處罰，依法顯難用其後之違規照片，來證明20
    日前的違規事實。況且99年4 月10日當天抗告人並無違規。
    再者，依據裁定書第4 頁(三)之4 記載：「錄音檔所載：…證
    人陳正雄詢問進香客是否停在抗告人住處前BMW 廠牌自小客
    車車主（99年4 月10日所拍攝），香客說是，是不是跟那個
    阿婆買的、香客說是，香客說金紙賣他200 元，老人家沒有
    辦法走所以才要停車在那邊等語」。經查，證人（取締警員
    ）陳正雄既有配備高科技錄影、錄音、照片等搜證儀器，何
    以當時不用錄影、照片等佐證錄音，以佐證被錄音者係BMW
    廠牌自小客車車主。抗告人質疑被錄音者與BMW 廠牌自小客
    車車主非屬同一人。因該車主僅購買麻油3 斤，價格450 元
    ，並未向抗告人購買金紙，抗告人並無金紙可賣，騎樓外所
    拍攝金紙照片，係他人所有。香客說「金紙賣他200 元」云
    云，自應查證BMW 廠牌自小客車車主並傳訊作證，以證明抗
    告人僅賣其麻油3斤，價格450 元。
  (三)抗告人請求依刑事訴訟法第2 條第1 項規定：實施刑事訴訟
    程序之公務員，就該管案件，應於被告有利及不利之情形，
    一律注意。不應僅注意證人 (取締警員）陳正雄99年4 月10
    日（非99年3 月20日違規日所拍攝）所拍BMW 廠牌自小客車
    及不知何人之錄音，轉移到99年3 月20日並認定抗告人有妨
    害交通秩序之不利證據。
  (四)裁定書第4 頁第4 項復載有：「…抗告人販賣攬客販賣金紙
    之情事不僅是在警察到場時發生，在警察取締違規離開後，
    仍持續發生」云云。經查，北港朝天宮進香期長達3 月之久
    ，若抗告人有持續進行，為何僅有這一次誤為熟識而打招呼
    ，即被誤認為係招攬香客販賣金紙，而誤遭裁罰，長達3 個
    月進香期，若抗告人確有販賣金紙之事實，豈有不再被查獲
    之理，基上理由提起抗告，請求重審等語。
二、本件因抗告人即異議人於99年03月20日上午10時15分許，在
    雲林縣北港鎮○○路45號路旁，即北港朝天宮旁交通頻繁處
    所違規攬客販賣金紙香燭，涉有妨害交通之情事，遭原處分
    機關即雲林縣警察局北港分局所屬北港派出所員警當場製單
    舉發，並依道路交通管理處罰條例第81條之1 （原裁決書誤
    載為第81條之11項第1 款）規定，裁處抗告人罰鍰新臺幣1,
    800 元，有雲林縣警察局99年03月20日雲警交字第KAJ03779
    9 號舉發違反道路交通管理事件通知單、雲林縣警察局北港
    分局99年04月12日雲警港交裁字第0990003588號書函、原處
    分機關99年04月19日雲縣警交字第0990320001號裁決書在卷
    可稽。
    抗告人不服上開處分而聲明異議，原審依據證人即當時舉發
    違規之雲林縣警察局北港分局北港派出所員警陳正雄之指證
    （原審99年6 月3 日訊問筆錄），認抗告人確有在前揭時地
    交通頻繁處所違規攬客，致妨害交通秩序之事實，原處分機
    關予以裁罰，並無不當，而認抗告人之異議為無理由，予以
    裁定駁回，固非無見。
三、惟查：
  (一)法院受理交通事件，準用刑事訴訟法之規定，道路交通管理
    處罰條例第89條前段定有明文，故法院於審理道路交通異議
    事件時，應有刑事訴訟程序相關證據法則之適用。另按於鐵
    路、公路車站或其他交通頻繁處所，違規攬客，妨害交通秩
    序者，處新臺幣1,500 元以上3,000 元以下罰鍰，道路交通
    管理處罰條例第81條之1 定有明文。依該法條規定文義，自
    須以行為人於「於鐵路、公路車站或其他交通頻繁處所」「
    違規攬客」，並達「妨害交通秩序」之程度，其構成要件始
    為相當；否則即不能依上開規定處罰。
  (二)本件雲林縣北港鎮○○路並無劃設禁止停車標誌、標線，道
    路兩旁可依規定停車等情，有雲林縣警察局北港分局99年4
    月12日雲警港交裁字第0990003588號書函及現場照片可稽可
    稽（原審卷第3 頁、第20頁），足認系爭道路兩旁邊線以外
    部分，應係一般車輛可以合法停車之區域，行人在該區域行
    走活動，自亦無違法之問題。
    依證人即本件取締員警陳正雄於原審證稱：「（當天異議人
    是怎麼樣？）在他家涼亭（應係遮雨棚），已經算是道路的
    一部分了，他叫我們停車進去，... 」等語（見原審卷第14
    頁），並參酌現場錄影翻拍照片（見原審卷第26頁）及北港
    派出所於99年4 月8 日就本案提出之答辯書記載：「... ，
    甲○○○站於停車區用手持續攬客至中正路45號旁停車區，
    ... 」等意旨，亦可認本件抗告人於員警取締當時，確實站
    立在系爭道路旁可以合法停放車輛之區域，應屬無疑，縱認
    抗告人當時有招攬過路客人之舉動，惟是否係在【交通頻繁
    處所】【違規】攬客，並達【妨害交通秩序】之程度，顯非
    無疑。
  (三)另依北港派出所前開答辯書所附現場照片觀察：(1)、原審卷
    第23頁編號1 、2 之照片中，車牌1385-YB 號廂型車之停放
    位置完全相同，應係同一時間拍攝之照片，惟編號1 照片記
    載：「時間：99年4 月17日15時45分，地點：北港鎮○○路
    45號（停放車輛販賣金紙）、編號2 照片則記載：「時間：
    99年3 月20日15時48分，地點：北港鎮○○路45號旁（停放
    車輛1888-RH 自小客、1385-YB 自小客貨）、(2)原審卷第24
    頁編號3 、4 之照片中，車牌Y6-8923 號銀色自小客車、93
    99 -VB號黑色自小客車及LXF-229 號機車停放位置亦完全相
    同，顯亦係同一時間拍攝之照片，惟編號3 照片記載：「時
    間：99年4 月17日14時39分，地點：北港鎮○○路45號（交
    通繁雜處所路段）、編號4 照片則記載：「時間：99年3 月
    20日14時39分，地點：北港鎮○○路45號旁」，顯有嚴重矛
    盾，且與本件取締時間（99年3 月20日上午10時15分）及取
    締當時之現場狀況（見原審卷第26頁，當時抗告人住所前僅
    停放員警所駕駛之白色自小客車）無關，並不得據為本案認
    定抗告人違規之證據。
    該現場照片何以會有同一時點拍攝卻註明不同時間之情形，
    係員警誤載或有其他原因，自有深入究明之必要，原審不查
    ，遽將上開顯有瑕疵之照片引為本件抗告人違規之證據，自
    有未洽。
  (四)本件抗告人涉嫌違規之時間係99年3 月20日上午10時15分，
    有舉發違規通知單可稽，抗告人是否確有員警所指之違規事
    實，自應針對上開時間地點有否違規行為，提出具有關聯性
    之證據以為證明。惟本件抗告人於案發時間地點，所站立之
    位置是否為【交通頻繁處所】，其攬客行為是否已達【妨害
    交通秩序】之程度，均有疑問，已如前述。
    原審竟以勘驗承辦員警在不同時間，向不詳年籍姓名之「BM
    W 」自小客車車主錄音結果，內容為：「現場一片摩托車、
    車輛吵雜聲（可見是在路旁即時錄音），證人陳正雄詢問進
    香客是否停在異議人住處前BMW 廠牌自小客車車主，香客說
    是，陳正雄接著問買金紙是否停在中正路45號，香客說是，
    是不是跟那個阿婆買的，香客說是，香客說金紙賣他200 元
    ，老人家沒有辦法走所以才要停車在那邊」等語，據以認定
    【異議人攬客販賣金紙之情事不僅是在警察到場時發生，在
    警察取締違規離開後，仍持續進行】，採證認事，顯然有違
    證據法則。
四、綜上所述，本件抗告人是否有於交通頻繁處所違規攬客，致
    妨害交通秩序之事實，仍非無疑，原審憑取締員警事後採證
    且顯有瑕疵之證據，遽認抗告人有上開違規行為，原處分並
    無不當，而駁回抗告人之異議，與法尚有未合。本件違規事
    實之認定，既尚有所懷疑，且非原審不能進一步詳予調查者
    ，抗告人執此為由提起抗告，難認為無理由，自應將原裁定
    撤銷，發回原審法院再予查明，另為適當之裁定。
五、據上論結，應依道路交通案件處理辦法第26條，刑事訴訟法
    第413條前段裁定如主文。
中    華    民    國    99    年    9     月    30    日
                  刑事第三庭  審判長法  官  陳義仲
                                    法  官  蔡勝雄
                                    法  官  楊清安
以上正本證明與原本無異。
不得再抗告。
                                    書記官  蔡蘭櫻
中    華    民    國    99    年    9     月    30    日

司法院資訊處製作；財團法人民間司法改革基金會備份。
